【裁判字號】    97,易,251
【裁判日期】    970222
【裁判案由】    詐欺
【裁判全文】
臺灣高雄地方法院刑事判決               97年度易字第251號
公  訴  人  臺灣高雄地方法院檢察署檢察官
被      告  丙○○
                    樓
            甲○○
上列被告等因詐欺案件，經檢察官提起公訴（96年度偵字第3217
6 號），本院依簡式審判程序判決如下：
    主  文
丙○○幫助意圖為自己不法之所有，以詐術使人將本人之物交付
，處有期徒刑參月，減為有期徒刑壹月又拾伍日，如易科罰金，
以新臺幣壹仟元折算壹日。
甲○○幫助意圖為自己不法之所有，以詐術使人將本人之物交付
，處有期徒刑參月，減為有期徒刑壹月又拾伍日，如易科罰金，
以新臺幣壹仟元折算壹日。緩刑貳年。
    事  實
一、丙○○、甲○○明知提供金融帳戶存摺、提款卡及密碼等物
    予陌生人士使用，有可能遭不法利用，以利他人遂行財產犯
    罪之目的，竟以縱使有人持其金融帳戶作為詐欺取財之犯罪
    工具，亦不違背其本意之幫助犯意，丙○○、甲○○分別於
    附表所示之時間、地點，將如附表1 所示之物，或無償或以
    附表1 所示之代價，分別交付或出賣如附表1 所示之人。嗣
    詐騙集團成員於取得上開帳戶後，遂基於意圖為自己不法所
    有之詐欺犯意，於95年9 月15日，以電話向乙○○佯稱乙○○抽中港幣88萬元，須匯入辦理費用，始得領取，並留下丙○○及甲○○上揭帳戶予乙○○，致乙○○陷於錯誤，分別
    於附表2 所示之時、地，將如附表2 所示之金額，匯至丙○○及甲○○上揭帳戶內，並均旋為詐欺集團成員提領一空。
    嗣乙○○久未領得獎金，始知受騙，報警處理而循線查獲上
    情。
三、案經高雄縣政府警察局岡山分局報告台灣高雄地方法院檢察
    署檢察官偵查起訴。
    理  由
一、上揭事實，業據被告丙○○、甲○○於本院審理時坦白承認
    （本院卷第33頁），並經被害人乙○○於警詢指述明確（警
    卷第41頁），此外，復有被告丙○○、甲○○上開中華郵政
    三重郵局、中華郵政台中五權路郵局帳戶開戶資料及交易明
    細表（警卷第25頁至第29頁、第35頁至第39頁）、第一商業
    銀行匯款申請書回條、新光銀行匯款申請書（警卷第46頁）
    在卷可資佐證。足認被告2 人之自白核與事實相符，自可採
    為認定事實之依據，本件事證明確，被告2 人犯行堪以認定
    。
二、按刑法上之幫助犯，係對於犯罪與正犯有共同之認識，而以
    幫助之意思，對於正犯資以助力，而未參與實施犯罪之行為
    者而言，是以，如未參與實施犯罪構成要件之行為，且係出
    於幫助之意思提供助力，即屬幫助犯，而非共同正犯。本件
    被告2 人分別將上開郵局之存摺、提款卡及密碼等物，提供
    予不詳詐騙集團之成員使用，用以詐騙被害人乙○○，遂行
    詐欺取財之犯行，固如上述，然被告2 人單純提供帳戶供人
    使用之行為，並不等同於向被害人施以欺罔之詐術行為，且
    亦無證據證明被告2 人均參與詐欺取財犯行之構成要件行為
    ，是揆諸前揭說明，核其所為，均係犯刑法第339 條第1項
    、刑法第30條第1 項前段之詐欺取財罪幫助犯，爰各依刑法
    第30條第2 項之規定，減輕其刑。
四、爰審酌被告2 人正值青壯，非無謀生能力，竟因貪圖小利，
    將個人帳戶提供他人詐欺取財使用，紊亂社會正常交易秩序
    ，並使不法之徒藉此輕易從事犯罪，檢警難以追查緝捕，增
    加被害人尋求救濟之困難，亦使不法犯罪集團得以順利掩飾
    詐欺所得財物，及被害人因此遭詐騙之金額非低，其犯行不
    宜輕宥，惟念其犯後坦承犯行，態度尚可，一時失慮而為本
    件犯行及其僅為幫助行為，實際所得利益不多，且被害人乙○○願意原諒被告2 人（本院卷第48頁倒數第4 行）等一切
    情狀，分別量處如主文所示之刑。又被告2 人本件犯行之犯
    罪時間均係在96年4 月24日以前，均合於中華民國96年罪犯
    減刑條例第2 條第1 項第3 款規定，尚無不得減刑之事由，
    均應將宣告刑減2 分之1 ，爰均減刑如主文所示，並參酌前
    開犯罪情節，分別諭知如主文所示易科罰金之折算標準。另
    審酌被告甲○○未曾因故意犯罪受有期徒刑以上刑之宣告，
    又其所為前揭犯行，顯係因法治觀念未臻成熟而犯案，且屬
    偶發性犯罪行為，又被告甲○○犯後已表示悔悟之意，並與
    被害人乙○○達成和解，有和解書附卷可參（本院卷第52頁
    ）等情狀，應足認被告甲○○係因一時失慮，致罹刑章，經
    此刑事追訴、審判及科刑之教訓後，當能知所警惕而無再犯
    之虞，本院並考量被告經本次審判程序後，已瞭解正確法律
    觀念等情，認為上開所宣告之刑，以暫不執行為適當，爰依
    刑法第74條第1 項第1 款之規定，併宣告緩刑2 年，以啟自
    新。
據上論斷，應依刑事訴訟法第273 條之1 第1 項、第299 條第1
項前段，刑法第30條第1 項、第2 項、第339 條第1 項、第41
條第1 項前段、第74條第1 項第1 款，中華民國96年罪犯減刑條
例第2 條第1 項第3 款、第7條、第9 條，判決如主文。
本案經檢察官丁○○到庭執行職務。
中    華    民    國    97    年    2     月    22    日
                  刑事第十五庭  法  官  王碧瑩
以上正本證明與原本無異。
如不服本判決應於收受本判決後10日內向本院提出上訴書狀，並
應敘述具體理由，如未敘述上訴理由者，應於上訴期間屆滿後20
日內補提理由書狀於本院（均須按他造當事人之人數附繕本）「
切勿逕送上級法院」。
中    華    民    國    97    年    2     月    22    日
                                書記官  蔡語珊
附表1
┌─────┬───────┬────────────┬──────┐
│交付人    │交付時、地及代│交付之物                │交付之對象  │
│          │價            │                        │            │
├─────┼───────┼────────────┼──────┤
│丙○○    │時間：95年8 月│中華郵政三重郵局局號    │真實姓名年籍│
│          │      中旬之某│0000000號、帳號0000000號│均不詳綽號「│
│          │      日      │帳戶、金融卡及密碼      │小五」之成年│
│          │地點：台北縣新│                        │男子        │
│          │      莊市麥當│                        │            │
│          │      勞      │                        │            │
│          │代價：無      │                        │            │
├─────┼───────┼────────────┼──────┤
│甲○○    │時間：95年9 月│中華郵政臺中五權路郵局局│真實姓名年籍│
│          │      15日下午│號0000000號、帳號0000000│均不詳之詐騙│
│          │      1 時許  │號帳戶、金融卡及密碼    │集團成年成員│
│          │地點：台中市大│                        │            │
│          │      雅路與英│                        │            │
│          │      才路交叉│                        │            │
│          │      路口    │                        │            │
│          │代價：臺幣（  │                        │            │
│          │      下同）  │                        │            │
│          │      5,000元 │                        │            │
└─────┴───────┴────────────┴──────┘
附表2
┌────────┬───────┬──────┬──────┐
│匯款時間        │匯款處所      │匯款數額    │匯入帳戶    │
├────────┼───────┼──────┼──────┤
│95年9月19日某時 │臺灣新光銀行七│3萬元       │丙○○上揭帳│
│                │賢分行        │            │戶內        │
├────────┼───────┼──────┤            │
│95年9月27日某時 │同上          │4萬5000元   │            │
├────────┼───────┼──────┼──────┤
│同上            │同上          │16萬元      │甲○○上揭帳│
│                │              │            │戶內        │
└────────┴───────┴──────┴──────┘


司法院資訊處製作；財團法人民間司法改革基金會備份。
